臺灣板橋地方法院刑事判決　　　　　　 96年度簡上字第462號
上　訴　人　臺灣板橋地方法院檢察署檢察官
被　　　告　甲○○
選任辯護人　游婷妮律師
上列上訴人即被告因藥事法案件，不服本院96年度簡字第1038號
中華民國96年4 月11日第一審簡易判決（聲請簡易判決處刑案號
：95年度偵字第11844 號），提起上訴，本院管轄之第二審合議
庭依通常程序為第一審判決如下：
    主  文
原判決撤銷。
甲○○明知為偽藥，而販賣，處有期徒刑肆月。減為有期徒刑貳
月。
扣案之威而鋼偽藥陸拾粒、犀力士偽藥拾壹粒、仿冒美商輝瑞
大藥廠股份有限公司「VIAGRA」商標之外包裝盒貳個（含說明書
貳份）、仿冒美商禮來ICOS有限公司「CIALIS」商標之外包裝盒
個（含說明書份），均沒收。
    事  實
一、甲○○係位於臺北縣三重市○○街50號「匯豐藥局」負責人
    ，明知「VIAGRA」、「威而鋼」；「犀利士CIALIS」（聲請
    簡易判決處刑書及原審判決均誤載為「犀力士」）等商標名
    稱、商標圖樣，分別係美商輝瑞大藥廠股份有限公司（以下
    簡稱「輝瑞公司」）、美商禮來ICOS有限公司（以下簡稱「
    禮來公司」）向我國經濟部前中央標準局（現改制為智慧財
    產局）、經濟部智慧財產局申請註冊，經核准取得指定使用
    於藥品商品之商標專用權（「VIAGRA」、「威而鋼」商標註
    冊號數：00000000、00000000；「CIAL IS 犀利士」商標註
    冊號數：00000000），現仍在商標權專用期間內，未得上開
    商標權人同意或授權，不得於同一商品使用近似或相同之註
    冊商標，且明知不詳真實姓名年籍之成年男子向其兜售之威
    而鋼、犀利士等藥品（除散裝威而鋼3 粒外，其餘於其上均
    附有印製上開商標圖樣、專用權人公司名稱標示之包裝盒及
    藥品說明書即仿單）及其等之外包裝盒暨藥品說明書等物品
    ，均係未經輝瑞公司、禮來公司同意或授權，意圖欺騙他人
    而於同一商品使用相同於上開註冊商標圖樣之仿冒商標商品
    ，且係未經行政院衛生署核准擅自製造之偽藥，仿單即藥品
    使用說明書為偽造上開公司名義之私文書，外包裝盒上標示
    之公司、商標名稱圖樣則均係偽造之準私文書，足以對外表
    示該等藥錠分別係上開公司所製造而使消費者誤認該等藥錠
    確為上開公司所製造。詎甲○○仍基於意圖營利販賣上開仿
    冒商標之偽藥商品之犯意及行使偽造私文書之概括犯意，先
    於民國93年年底、94年年初某日（簡易判決處刑書略載為「
    93年間某日起」），在上開匯豐藥局內，以每瓶30粒新臺幣
    （下同）6,000 元之價格，向前開不詳真實姓名年籍成年男
    子購入仿冒商標威而鋼偽藥商品1 瓶；再於數月後某日（簡
    易判決處刑書誤載為「至95年5 月4 日為警查獲時止」），
    在上開匯豐藥局內，分別以每瓶30粒4,000 元、以每盒4 顆
    1,000 元之低價，向前開不詳真實姓名年籍成年男子購入仿
    冒商標威而鋼偽藥商品2 瓶（包括仿冒威而鋼商標之包裝瓶
    2 個及藥品說明書2 份）、犀利士偽藥商品3 盒（包括仿冒
    犀利士商標之外包裝盒3 個及藥品說明書3 份），並以威而
    鋼每粒300 元至350 元、犀利力每粒450 元至500 元不等之
    價格，售予不特定顧客牟利，足以生損害於輝瑞公司、禮來
    公司。嗣因輝瑞公司市場調查員於95年2 月10日前往上開「
    匯豐藥局」，以4,500 元之價格購入威而鋼15粒（包括仿冒
    威而鋼商標之包裝瓶1 個及藥品說明書1 份）後，將該購得
    威而鋼藥品進行鑑定結果，均非輝瑞公司核准輸入臺灣地區
    銷售之真品，遂報請處理，經警於95年5 月4 日中午12時20
    分許，持本院核發之搜索票前往上開匯豐藥局當場查獲，並
    扣得仿冒威而鋼商標之偽藥商品63粒（散裝3 粒、罐裝2 罐
    《含仿冒威而鋼商標之外包裝盒2 個及藥品說明書2 份》）
    、仿冒犀利士商標之偽藥商品11粒（3 盒《含仿冒犀利士商
    標之外包裝盒3 個及藥品說明書3 份》），進而查悉上情。
二、案經輝瑞公司訴由內政部警政署保安警察第二總隊第一隊第
    一中隊報請臺灣板橋地方法院檢察署檢察官偵查後聲請簡易
    判決處刑。
    理  由
壹、證據能力有無之判斷：
    按被告以外之人（包括證人、鑑定人、告訴人、被害人及共
    同被告等）於審判外之陳述雖不符刑事訴訟法第159 條之1
    至之4 等4 條之規定，而經當事人於審判程序同意作為證據
    ，法院審酌該言詞陳述或書面陳述作成時之情況，認為適當
    者，亦得為證據；當事人、代理人或辯護人於法院調查證據
    時，知有刑事訴訟法第159 條第1 項不得為證據之情形，而
    未於言詞辯論終結前聲明異議者，視為有前項之同意，同法
    第159 條之5 定有明文。立法意旨在於傳聞證據未經當事人
    之反對詰問予以核實，原則上先予排除。惟若當事人已放棄
    反對詰問權，於審判程序中表明同意該等傳聞證據可作為證
    據；或於言詞辯論終結前未聲明異議，基於尊重當事人對傳
    聞證據之處分權，及證據資料愈豐富，愈有助於真實發見之
    理念，且強化言詞辯論主義，使訴訟程序得以順暢進行，上
    開傳聞證據亦均具有證據能力。本件證人即告訴代理人劉騰
    遠曾於警詢中為陳述，其性質雖屬傳聞證據，惟其未再於法
    院審理中為陳述，且查無符合同法第159 條之1 至之4 等前
    4 條之情形，其所為之上開警詢筆錄內容，於本院審理時予
    以提示並告以要旨，且各經檢察官、辯護人及被告等人表示
    意見。當事人或辯護人已知上述筆錄乃傳聞證據，且均未於
    言詞辯論終結前對該等筆錄內容異議，依上開規定，是證人
    於警詢中之證言應具有證據能力。
貳、實體方面：
一、上揭事實，迭據被告甲○○於警詢、偵查及本院審理時坦承
    不諱（見偵查卷第5 頁至第6 頁、第38頁至第39頁、本院卷
    第51頁、第72頁、第97頁），核與告訴代理人劉騰遠於警詢
    中指訴之情節相符（偵查卷第9 頁），並有「VIAGRA」、「
    威而鋼」、「CIALIS犀利士」等中華民國商標註冊證影本各
    1 紙、行政院衛生署藥品許可證（VIAGRA）影本1 紙、免用
    統一發票收據1 紙暨查獲現場照片10幀等附卷可稽；而前揭
    扣案藥品經鑑定後確係仿冒商標之偽藥商品，亦有輝瑞公司
    所出具之真仿鑑定分析檢驗報告及禮來公司科學調查報告等
    件在卷可按，復有仿冒威而鋼商標之偽藥商品63粒（散裝3
    粒、罐裝2 罐《含仿冒威而鋼商標之外包裝盒2 個及藥品說
    明書2 份》）、仿冒犀利士商標之偽藥商品11粒（即3 盒《
    含仿冒犀利士商標之外包裝盒3 個及藥品說明書3 份》等物
    扣案可資佐證。足徵被告前開自白核與事實相符。至被告雖
    於本院審理時陳稱伊所購入之犀利士偽藥商品僅1 盒云云，
    然被告所經營之上開匯豐藥局於前揭時間為警查獲時，所扣
    得之犀利士偽藥商品有3 盒（僅存11粒）一節，已如前述，
    是被告此部分所陳，應屬有誤，不足採信。又被告辯稱伊販
    賣威而鋼、犀利士都是零賣，沒有將包裝瓶、外包裝盒及說
    明書，交給顧客過云云，然犀利士3 盒之外包裝盒及說明書
    均仍存在而經警於前揭時地扣案，已如前述，是被告就犀利
    士部分之陳述固然可取，惟威而鋼方面，除有2 瓶包裝完整
    之威而鋼，該盒及說明書並未行使外，另有散裝威而鋼3 粒
    經警查扣在案，而該等散裝威而鋼並未以包裝瓶裝置，亦有
    現場照片附卷可稽，苟被告並未將該原本裝置散裝威而鋼之
    包裝瓶及說明書行使，依常情而論，該3 粒散裝之威而鋼自
    不可能未以該包裝瓶裝置，是被告辯稱伊沒有將威而鋼包裝
    瓶1 個及說明書1 份連同威而鋼售予顧客云云，自無足信，
    此外，尚無積極證據足資證明被告有其他行使包裝瓶、外包
    裝盒及說明書等犯行。綜上，本件事證明確，被告販賣上開
    威而鋼、犀利士偽藥商品及行使偽造私文書、行使準偽造私
    文書等犯行均堪予認定。
二、藥事法第83條第1 項雖曾於93年4 月21日修正公布，並自同
    年4 月23日起施行，而被告業已忘記係於何時購入上開偽藥
    ，亦據被告於警詢中陳明在卷（見偵查卷第5 頁），惟依被
    告於警詢及偵查中所述：「（問：你從何時開始販賣仿冒禁
    藥？）約2 年前」、「（問：何時起在上址販售偽造之威而
    鋼、犀利力？）賣差不多1 、2 年了」等語（見偵查卷第6
    頁、第38頁），且於本院審理時陳稱：「我是被查獲約兩年
    前，即約93年底、94年年初開始買入威而鋼…」等語在卷（
    見本院卷第97頁），堪認被告係於93年年底、94年年初始購
    入上開偽藥甚明，是自無上開93年4 月21日修正公布前之藥
    事法第83條之適用。又被告行為後，藥事法第83條雖於95年
    5 月30日經修正公布，並於95年7 月1 日施行，然該條第1
    項之條項及內容均無變更，自不生比較適用之問題，應適用
    行為時即95年5 月30日修正前（即93年4 月21日修正公布）
    藥事法第83條之規定。核被告所為，係犯商標法第82條之販
    賣仿冒商標商品罪及95年5 月30日修正前藥事法第83條第1
    項之販賣偽藥罪。按所謂販賣者，不以販入之後復行賣出為
    必要，苟係以營利為目的販入或賣出，有一及此，犯罪即屬
    成立（最高法院67年臺上字第2500號判例參照）。本件被告
    係以營利為目的販入前開偽藥之仿冒商標商品，並賣出該等
    偽藥之仿冒商標商品之事實，已如前述，公訴人認被告多次
    販賣所為係成立修正前刑法第56條之連續犯云云，猶有誤會
    。又藥品說明書係用以說明該藥品之主治效能及服用方法，
    屬於私文書之一種，被告明知上開藥品說明書，係冒用上開
    商標專用權人名義而偽造之私文書，仍加以販賣行使，足以
    生損害於告訴人等之權益，係犯刑法第216 條、第210 條之
    行使偽造私文書罪。再按在紙上或物品上之文字、符號、圖
    畫、照像，依習慣或特約，足以為表示其用意之證明者，依
    刑法第220 條第1 項規定，應以文書論，查輝瑞公司、禮來
    公司之英文名稱、商標圖樣及標籤，係該等公司表示其用意
    之證明，自屬刑法第22 0條第1 項之準私文書，被告販售之
    仿冒藥品，外包裝盒（盒裝及瓶裝）均有標示公司及商標名
    稱、圖樣、標籤，則其仍有主張該公司及商標之意思內容，
    足以生損害於輝瑞公司、禮來公司之權益，至為灼然，係犯
    刑法第216 條、第220 條第1 項、第210 條之行使偽造準私
    文書罪。又被告行為後，刑法第55條之規定，已於94年1 月
    7 日修正，於同年2 月2 日公布，並於95年7 月1 日施行，
    修正後刑法第55條，雖將舊刑法第55條後段關於牽連犯之規
    定刪除，但其前段關於想像競合犯之規定並無變更，而其但
    書係科刑之限制，為法理之明文化，亦非屬法律之變更，並
    無適用修正後刑法第2 條第1 項之規定比較新舊法適用之問
    題（最高法院95年台上字第5589號判決、最高法院95年11月
    7 日第21次刑事庭會議決議採此意見）。被告以一販售行為
    ，同時犯販賣偽藥、販賣仿冒商標商品及行使偽造私文書（
    藥品說明書部分）、行使偽造準私文書（公司、商標之名稱
    、圖樣及標籤部分）之罪，為想像競合犯，應依刑法第55條
    規定，從一較重之販賣偽藥罪處斷。檢察官雖未就被告行使
    偽造私文書、行使偽造準私文書之犯罪事實起訴，惟被告此
    部分之犯行與前述經起訴論罪之販賣偽藥、販賣仿冒商標商
    品犯行間，具有想像競合之裁判上一罪關係，自為起訴之效
    力所及，本院亦應一併審究。
三、原審以被告所犯事證明確，予以論罪科刑，固非無見。惟查
    ：(一)刑法第41條第1 項關於易科罰金之規定，雖於94年2 月
    2 日修正公布，並於95年7 月1 日施行，然無論修正前或後
    之刑法第41條第1 項，均以「犯最重本刑為五年以下有期徒
    刑以下之刑之罪，而受六個月以下有期徒刑或拘役之宣告，
    因身體、教育、職業、家庭之關係或其他正當事由，執行顯
    有困難者」為其得易科罰金之要件，而本件被告所犯藥事法
    第83條第1 項之罪，係規定：「明知為偽藥或禁藥，而販賣
    、供應、調劑、運送、寄藏、牙保、轉讓或意圖販賣而陳列
    者，處七年以下有期徒刑，得併科新臺幣五百萬元以下罰金
    。」自屬不得易科罰金之罪，原審於本件宣告刑之下，併諭
    知易科罰金之折算標準，於法自有未合；(二)原審判決將被告
    販賣偽藥論以連續犯，尚有不當；(三)原審漏未論及被告行使
    偽造私文書、行使偽造準文書等犯行，亦有違誤；(四)被告犯
    罪係在96年4 月24日以前，原判決未及依中華民國九十六年
    罪犯減刑條例第2 條第1 項第3 款規定予以被告減刑，而為
    有利於被告之適用，於法亦有未合。本件檢察官指摘原審判
    決諭知被告易科罰金所為不當而提起本件上訴，為有理由，
    且原審判決復有上揭違法不當，自應由本院將原判決撤銷改
    判。
四、爰審酌被告因貪慾圖利而販賣偽藥，時間非短，不僅危害國
    人身體健康，且侵害他人商標，對商標專用權人造成損害，
    有礙公平交易秩序，嚴重損及我國國際形象，本不宜寬貸，
    惟念其並無犯罪前科，有臺灣高等法院被告前案紀錄表1 件
    附卷可稽，素行良好，犯後坦承犯行，又已年逾70歲，且其
    迄未與告訴人達成和解賠償告訴人之損失，係因無法交出上
    游，並非不願賠償告訴人所求償之金額，已據被告於本院審
    理時陳明在卷（見本院卷第72頁），核與告訴代理人於本院
    審理時所述：「告訴人公司的政策向來都是要求告提供上手
    ，才能達成和解，但被告完全沒有提供，所以無法和解」、
    「被告還是沒有辦法提供我們上手，上手部分還是不特定，
    金額部分上訴人（即告訴人，為告訴代理人誤用）並沒有表
    示意見，上訴人主要是要知道上手，被告目前也只能告知我
    們上手是男是女及年紀，仍不足以讓告訴人查出上手，所以
    我們認為不符合我們和解的條件，也就沒有再提出金額與被
    告洽談」等語相符（見本院卷第73頁、第99頁），堪信被告
    此部分所陳為真，再衡以上手既明知從事違法工作，應不可
    能讓一般藥局經營者輕易尋獲，是被告陳稱伊已無法查知上
    手，亦符情理，況本件被告認罪，自無迴護上手之必要，足
    認被告確有和解之誠意，雙方未能和解，實因告訴人亟思尋
    獲上手遏阻仿冒商標、販賣偽藥歪風而堅持被告必須交待上
    手始願和解所致，仍可認被告犯後態度良好等一切情狀，爰
    量處如主文第2 項所示之刑。又中華民國九十六年罪犯減刑
    條例業經立法院制定，並業經總統於96年7 月4 日公布，自
    96 年7月16日起生效，本件被告犯罪時間係在96年4 月24日
    以前，合於上開減刑條例第2 條第1 項第3 款之規定，且非
    同條例第3 條所定不得減刑之罪，是併依上開減刑條例規定
    減其宣告刑二分之一。扣案之威而鋼偽藥63粒（散裝3 粒、
    罐裝2 罐）、犀利士偽藥11粒（3 盒）、仿冒輝瑞公司「VI
    AGRA」商標之外包裝盒2 個（含說明書2 份）、仿冒禮來公
    司「CIALIS」商標之外包裝盒3 個（含說明書3 份），分別
    係仿冒輝瑞公司、禮來公司商標權人商標之商品及提供於服
    務使用之文書，不問屬於犯人與否，均應依商標法第83條之
    規定，予以宣告沒收。至於告訴人輝瑞公司為蒐證而向被告
    所購得之威而鋼15粒，因藥錠於鑑定時經實驗而耗盡（包裝
    盒及說明書亦因丟棄而不存在），業經告訴代理人於本院審
    理時陳報在卷（見本院卷第99頁），均已無法再沒收，故不
    另為沒收之諭知，附此敘明。
五、末按適用簡易判決處刑之案件，所科之刑以宣告緩刑、得易
　　科罰金之有期徒刑及拘役或罰金為限，刑事訴訟法第449 條
    第3 項規定甚明。而刑事訴訟法第455 條之1 第3 項規定，
    對於簡易判決之上訴，準用同法第3 編第1 章及第2 章之規
    定。是管轄第二審之地方法院合議庭受理簡易判決上訴案件
    ，應依通常程序審理，其認案件有刑事訴訟法第452 條所定
    第一審應適用通常程序審判而不得適用簡易程序審判之情形
    者，應撤銷原簡易判決，逕依通常程序為第一審判決。本案
    既不得諭知易科罰金，已如前述，即有刑事訴訟法第451 條
    之1 第4 項第3 款之情形，是本案即撤銷原簡易判決，並逕
    依通常程序為第一審判決，是當事人不服本件判決，得依刑
    事訴訟法之規定提起上訴。
據上論斷，應依刑事訴訟第452 條、第455 條之1 第1 項、第3
項、第364 條、第369 條第1 項前段、第299 條第1 項前段，95
年5 月30日修正前藥事法第83條第1 項，商標法第82條、第83條
，刑法第11條前段、第2 條第1 項前段、刑法第216 條、第220
條、第210 條、第55條，中華民國九十六年罪犯減刑條例第2 條
第1 項第3 款、第7 條，判決如主文。
本案經檢察官顏世翠到庭執行職務。
中　　華　　民　　國　　96　　年　　10 　月　　31   　日
                刑事第十三庭  審判長法  官  李麗珠
                                    法  官  許映鈞
                                    法  官  俞秀美
上列正本證明與原本無異。
不得上訴。
                                    書記官  林政良
中　　華　　民　　國　　96　　年　　10　　月　　31　　日
附錄本判決論罪法條全文：
藥事法第83條：
明知為偽藥或禁藥，而販賣、供應、調劑、運送、寄藏、牙保、
轉讓或意圖販賣而陳列者，處七年以下有期徒刑，得併科新臺幣
五百萬元以下罰金。
以犯前項之罪為常業者，處二年以上十年以下有期徒刑，得併科
新臺幣二千五百萬元以下罰金。
犯前二項之罪，因而致人於死者，處七年以上有期徒刑，致重傷
者，處三年以上十二年以有期徒刑。
因過失犯第一項之罪者，處二年以下有期徒刑、拘役或科新臺幣
三十萬元以下罰金。
第一項及第二項之未遂犯罰之。
商標法第82條：
明知為前條商品而販賣、意圖販賣而陳列、輸出或輸入者，處一
年以下有期徒刑、拘役或科或併科新臺幣五萬元以下罰金。
